臺灣高雄地方法院刑事判決　　　　　　　　　　　　　九十三年度易字第五四四號
　　公　訴　人　臺灣高雄地方法院檢察署檢察官
　　被　　　告　乙○○
右列被告因詐欺案件，經檢察官提起公訴（九十三年度調偵字第二一二號），本院判
決如左：
    主  文
乙○○無罪。
    理  由
一、公訴意旨略以：被告乙○○明知其生意經營不善，資金周轉已發生困難，竟意圖
    為自己不法之所有，於民國八十八年九月十五日，在其所開設位於高雄市○○區
    ○○路六九之二七號「行利有限公司」（下稱行利公司），向告訴人丙○○佯稱
    行利公司所經營之行動電話通訊事業獲利頗豐，而邀告訴人入股，致告訴人陷於
    錯誤，於同年月十八日從告訴人之富邦商業銀行臺南分行0000000000
    0000號帳戶（下稱富邦臺南分行帳戶）轉帳六十萬元予被告，以及交付現金
    二十萬元予被告之方式，將入股金八十萬元交予被告，嗣告訴人要求查看行利公
    司帳冊資料，惟遭被告拒絕，始發現被告並未辦理告訴人入股行利公司之變更登
    記，故認被告涉犯刑法第三百三十九條第一項之詐欺取財罪嫌等語。
二、按犯罪事實應依證據認定之，無證據不得認定犯罪事實，刑事訴訟法第一百五十
    四條第二項定有明文；又認定不利於被告之事實，須依積極證據，苟積極證據不
    足為不利於被告事實之認定時，即應為有利於被告之認定，更不必有何有利之證
    據；另告訴人之告訴，係以使被告受刑事追訴為目的，是其陳述是否與事實相符
    ，仍應調查其他證據以資審認，最高法院三十年上字第八一六號、五十二年台上
    字第一三００號分別著有判例可資參照。公訴意旨無非以告訴人之指訴、證人劉
    傳中、張志榮、蔡月華於偵訊中之陳述以及如附表一、二所示之借據、支票，為
    論罪之據。訊之被告對於告訴人在八十九年九月十八日從富邦臺南分行帳戶轉帳
    六十萬元至被告帳戶，被告確曾簽立附表一、二所示之借據、本票，且並無辦理
    告訴人入股行利公司之變更登記等情，固均為坦承，然堅詞否認詐欺取財犯行，
    並辯稱：我因經營行利公司需錢周轉，而於八十八年九月十五日向告訴人借款，
    告訴人方於同年月十八日從富邦臺南分行帳戶轉帳六十萬元予我作為借貸，但並
    未再交付我二十萬元現金，且行利公司本屬家族公司，上開六十萬元純係借款，
    如附表一、二所示同日開立之借據、本票上所載之八十八萬八千元之數額，即六
    十萬元，加上從八十八年九月十五日起至九十年九月十五日止之二年期間，按月
    利率百分之二計算之利息而得出，並非邀告訴人入股行利公司之入股金，自無所
    謂變更登記之情事，等語。經查：
    (1)告訴人固陳稱其除於八十八年九月十八日從其所有之富邦臺南分行帳戶轉帳六
      十萬元至被告帳戶外，尚於同年月二十三日凌晨在高雄市○○路與民族路路口
      之富邦銀行提款機，從上開富邦臺南分行帳戶內提領十二萬五千元現金交予被
      告，並再於同年月二十三日下午，同自該帳戶內提領七萬五千元現金交予被告
      等語（見審理卷第八十二頁、第八十七頁），惟被告業否認有何上開收受二十
      萬元現金之情，且依富邦臺南分行帳戶之存提紀錄，其中雖於八十八年九月十
      八日有轉帳六十萬元之情形，然該帳戶於八十八年九月十八日之存款僅剩十八
      萬九千七百七十三元，且直至同年月二十六日止，除曾分別於同年月二十一日
      及同年月二十六日各提領現金三萬元而使存款僅剩十二萬九千七百七十三元外
      ，期間既無任何存款進入，亦未見有何在同年月二十三日提款十二萬五千元或
      七萬五千元之情事，有富邦臺南分行九十三年九月十五日（九十三）富銀南字
      二八五號函附之客戶交易存提單一份可稽（見審理卷第一二三頁），則告訴人
      指稱其除轉帳六十萬元予被告外，尚有於八十八年九月二十三日提領交付二十
      萬元現金予被告之陳述，與客觀事實有所不符，已容存疑。
    (2)再告訴人固指稱其交予被告之金錢係為入股金等語，惟其既未提出任何入股契
      約書、單據等足以顯示入股之資料，亦未見其提出入股之股數為何及如何計算
      股價之依據，且如附表一所示之借據，其上係記載立據原因為借款，而如附表
      二所示同日開立之本票，其開立之原因亦記載為借款情事，均未見有何入股金
      或足徵為入股憑據之字句存在，更況依附表一、二所示借據、本票，上載之金
      額均為八十八萬八千元，不僅與告訴人主張之入股金八十萬元數額並不相符，
      相對地若以六十萬元之數額，加上按照該借據、本票上所載之月利率百分之二
      ，從被告於八十八年九月十五日向告訴人要求借款之日，起算至借據上所載之
      借款起算日即九十年九月十五日共計二年為止之利息，其總金額為八十八萬八
      千元（利息計算方式：六十萬元×百分之二×二十四＝二十八萬八千元），恰
      與借據、本票上載之借款、發票金額相同，而與被告辯稱係以六十萬元加上按
      月利率百分之二計算之二年利息後，得出附表一、二所示借據、本票上載之借
      款、發票金額等情相符。是由附表一、二所示借據、本票之內容，既無任何足
      徵為入股憑據之記載，且與告訴人陳稱之入股金額相左，反之不論從借據、本
      票上開立原因之記載，以及數額之計算由來，卻與被告辯稱係屬借款之情節較
      為相吻合，自無法從附表一、二所示借據、本票遽以推認告訴人曾交付八十萬
      元入股金予被告之事實。
    (3)再者證人張志榮於偵訊時固證稱：當初告訴人帶我去被告位於高雄市○○路之
      店時，被告有承認告訴人有入股行利公司，告訴人係股東，嗣在必勝律師事務
      所，告訴人拿了八十八萬元之本票，被告表示其無錢還，其未幫告訴人入股，
      並問可否將此筆金額改為借款等語（見偵查卷第十一頁背面至第十二頁），而
      證人蔡月華亦於偵訊時證稱：九十一年九月十九日告訴人與被告至我位於屏東
      之事務所，雙方當場對質金錢數目，才確定數目，當時被告有提到其當初未幫
      告訴人入股，其回去會將告訴人之印章及身分證找出來返還，被告並未說為何
      未幫告訴人辦理入股，但表示一定會還錢等語（見偵查卷第十二頁至第十三頁
      背面），然於告訴人向本院民事庭對被告提出之九十二年度訴字第五七五號清
      償借款民事案（下稱九十二年度訴字第五七五號案），證人蔡月華係證稱：告
      訴人與被告間有多次金錢往來，九十一年一月二十日我曾陪同告訴人前往被告
      之營業處所催討債務，當時告訴人一直要求被告還錢，被告則請求再寬延至九
      十一年九月十五日，告訴人後來答應，被告才親立如附表一、二所示借據、本
      票予告訴人，且其上之借款期間簽定至九十一年九月十五日，另於九十一年六
      月十九日我又陪同告訴人至被告之營業處所，告訴人借予被告三十萬元並交付
      現金，嗣告訴人與被告再於九十一年九月二日、同年月十九日在我任職之律師
      事務所協商還款事宜，九十一年九月二日被告有開立一張二十萬元支票用於清
      償前開三十萬元，同年月十九日被告又交付十萬元清償該三十萬元借款，且被
      告與告訴人於同日提出存摺、帳本討論對帳，有協調出一個被告應還款之金額
      約一百多萬，詳細金額我已不記得，但當時渠二人就另一項金額有意見，即渠
      二人另有合資投資，被告認為原告應幫其付員工薪資之一半，告訴人不贊成等
      語（見九十二年度訴字第五七五號案九十二年三月二十七日筆錄），再證人張
      志榮於該案中陳稱：因告訴人欠我二十萬元，其請我逕向被告取償，故我才參
      加九十一年九月二日、同年月十九日告訴人與被告間之協調，被告原在九十一
      年九月二日開立二十萬元支票予告訴人，由我代收，告訴人並同意用於抵償欠
      我的錢，另於同年月十九日被告交付十萬元現金予告訴人時，也有講得很清楚
      係用於清償九十一年六月十九日之該筆，告訴人與被告係先協調解決一筆三十
      萬元借款後，再繼續協調其他債權債務關係，被告後來有寫一張九十一萬多元
      並分期付款之收據予告訴人，但被告另有要求原告分擔員工之薪資十八萬元、
      香港技師來臺費用十二萬元，此薪資及費用部分當天並未達成協議等語（見九
      十二年度訴字第五七五號案九十二年三月二十七日筆錄），則由證人蔡月華、
      張志榮於九十二年度訴字第五七五號案之證述，渠二人於九十一年九月二日及
      同年月十九日參與之告訴人與被告間之協調，重心在於清償告訴人於九十一年
      六月十九日另再借予被告之三十萬元債務，且告訴人係一再要求被告還錢等過
      程，並未見該二位證人提及被告有何承認告訴人有入股行利公司，而被告未幫
      告訴人辦理入股，或者被告要求將入股金改為借款等情事，證人蔡月華、張志
      榮先後於偵訊及九十二年度訴字第五七五號案中所陳情節，已有不一之處。再
      者告訴人於偵訊時即陳稱其自八十八年十一月起至八十九年四月間止，行利公
      司僱用員工劉昌明之薪資共計十八萬元，以及邀請香港周師父技師來臺參與手
      機大展之費用十二萬元，均由其代付而須向被告催討等語，然被告稱劉昌明並
      非行利公司僱用之員工，且其亦未邀請香港技師來臺，其並無支付薪資或費用
      之義務等語，則不論告訴人與被告間就前開劉昌明之薪資及香港技師費用之爭
      執原由為何，該薪資及費用均非告訴人指稱之入股金，二者並無關連，應至為
      明顯，尚無從因告訴人與被告間就上揭薪資及香港技師費用之負擔有所爭議，
      而推認告訴人確有交付入股金予被告之情。至於證人劉傳中於偵訊中陳稱：我
      在八十幾年某一天晚上，於我位於夜市之攤位上，有聽到告訴人與被告及劉昌
      明談到投資公司之事等語（見偵查卷，惟究竟告訴人是否應被告之邀而交付入
      股金，顯無法從證人劉傳中之證述內容獲得確認，亦難僅因告訴人與被告間或
      有上揭投資之談話，即作為認定告訴人應有交付入股金予被告之理由。
    (4)綜上所述，告訴人之指訴，與客觀事實已有不符，證人蔡月華、張志榮之陳述
      ，先後有所不一，且渠二人與證人劉傳中之證詞內容，均尚不足以直接證明告
      訴人指訴之事實，再如附表一、二所示之借據及本票，亦難作為推認告訴人指
      訴事實之依據，此外，公訴人未能再提出其他確切之證據證明被告確有以佯稱
      入股之詐騙手段，而使告訴人受騙而交付入股金之情事存在，揆諸首揭法條及
      判例意旨，公訴人既不能就被告詐欺犯行，舉證達令人信實無疑之程度，自應
      諭知無罪之判決。
據上論斷，應依刑事訴訟法第三百零一條第一項，判決如主文。
本案經檢察官甲○○到庭執行職務。
中      華      民      國    九十三    年      十      月    二十九    日
                                  臺灣高雄地方法院刑事第三庭
                                  審判長法  官    黃仁松
                            法  官    陳玉聰
                                        法  官    陳威龍
右正本證明與原本無異。
如不服本判決，應於判決送達後十日內，向本院提出上訴狀。
                                        書記官    張家瑜
中      華      民      國    九十三    年      十一    月       一     日
附表一：借據
┌───┬───┬─────┬────────────────┬───┐
│借款人│貸與人│連帶保證人│內容                            │立據日│
├───┼───┼─────┼────────────────┼───┤
│乙○○│丙○○│陳淑娟    │借款八十八萬八千元。          │九十一│
│      │      │          │借款利息：月利率百分之二。    │年一月│
│      │      │          │借款期間：九十年九月十五日起至│二十日│
│      │      │          │            九十一年九月十五日止│      │
└───┴───┴─────┴────────────────┴───┘
附表二：本票
┌───┬───┬─────┬────────────────┬───┐
│發票人│保證人│金額      │內容                            │發票日│
├───┼───┼─────┼────────────────┼───┤
│乙○○│陳淑娟│八十八萬八│因借款情事開立本票。          │九十一│
│      │      │千元      │付款日：九十一年九月十五日。  │年一月│
│      │      │          │利息：月利率百分之二。        │二十日│
└───┴───┴─────┴────────────────┴───┘
